灣高等法院高雄分院民事判決　　　　　94年度上易字第31號
上　訴　人　百總工程股份有限公司
法定代理人　甲○○
被上訴人　　力陽科技有限公司
法定代理人　乙○○
訴訟代理人　王建智律師
上列當事人間因給付貨款事件，對於民國93年12月7 日臺灣高雄
地方法院93年度訴字第2009號第一審判決提起上訴，本院於94年
11月10日辯論終結，茲判決如下：
    主  文
上訴駁回。
第二審訴訟費用由上訴人負擔。
    事實及理由
一、上訴人於原審即主張被上訴人給付之消音百葉不符合契尺寸
    而有瑕疵，則上訴人於本院上訴理由狀主張消音百葉有瑕疵
    ，請求被上訴人補正該瑕疵，逾期未補正，即解除契約，應
    係就第一審已提出之防禦方法為補充，依民事訴訟法第447
    條第1項第3款規定，自應准許，合先敘明。
二、被上訴人主張：上訴人於民國90年4 月9 日為「遠東建設Ｍ
    39（東京）、Ｍ40（日經）工程」（下簡稱系爭工程），向
    被上訴人採購消音設備（含消音百葉，規格為3000X2100X30
    0）、 全熱交換器及零配件一批（系爭貨物），並簽訂買賣
    契約書（下稱系爭契約），買賣總價金為新臺幣（下同）55
    8 萬元，被上訴人於91年10月間已依約將系爭貨物全部交貨
    完畢，並經業主大都市建設開發股份有限公司（下稱大都市
    公司）驗收完成，惟上訴人迄今僅給付被上訴人4,485,238
    元，尚餘貨款1,094,762 元（下稱系爭貨款）未付，屢經催
    討，均未獲置理。為此，爰依兩造買賣契約之法律關係，請
    求上訴人給付1,094,762 元及自起訴狀繕本送達之翌日起至
    清償日止，按年息5%計算之利息（原審判決上訴人應給付被
    上訴人1,064,262 元及自93年9 月16日起至清償日止，按年
    息5%計算之利息，而駁回被上訴人其餘之請求，被上訴人就
    原審判決駁回部分，並未聲明不服）。並於本院聲明：上訴
    駁回。
三、上訴人則抗辯：依兩造於91年4 月19日之工務會議記錄記載
    ，被上訴人已承認所安裝之消音百葉規格、尺寸與系爭契約
    不符，迄今未經上訴人驗收，且上訴人已於上訴理由狀催告
    被上訴人補正其瑕疵，被上訴人迄未補正，上訴人乃以言詞
    辯論狀之送達作為解除系爭契約之意思表示，契約既經解除
    ，且被上訴人系爭貨款請求權已罹於2 年時效，被上訴人自
    不得依據系爭契約請求貨款等語，並於本院聲明：（一）原
    判決關於命上訴人給付被上訴人給付部分及假執行宣告，暨
    命負擔訴訟費用部分之裁判均廢棄。（二）上開廢棄部分，
    被上訴人在第一審之訴及其假執行之聲請均駁回。
四、兩造不爭執之事實：
（一）上訴人於90年4 月9 日為「遠東建設Ｍ39（東京）、Ｍ40
      （日經）工程」，向被上訴人購買系爭貨物，並簽訂系爭
　  　契約，買賣總價金為558 萬元，上訴人僅給付被上訴人
      4,485,238 元，尚餘系爭貨款1,094,762 元迄未給付。系
      爭契約係屬買賣契約。
（二）被上訴人已於91年10月間完成交付全部系爭貨物，其中消
      音百葉部分，兩造於91年4 月19日另書立工務會議記錄2
      紙（原審卷29、30頁），嗣後由安久風機有限公司（下簡
      稱安久公司）為消音百葉外包工程，安久公司就消音百葉
      外包材料及安裝費用報價共計30,500元，依兩造協議應由
      被上訴人支付此部分費用。
（三）系爭契約內消音百葉之規格為3000X2100X300 ，而工程設
      計圖上消音百葉設計之規格為3000X2200X300 。系爭工程
      業經業主大都市公司驗收合格。
五、本件爭點為：
（一）兩造於91年4 月19日作成之工務會議記錄達成之協議，究
      發生何效力?
（二）上訴人得否解除系爭契約?
（三）被上訴人系爭貨款請求權是否罹於時效?
六、兩造於91年4 月19日作成工務會議記錄達成之協議，究發生
    何效力?
（一）被上訴人主張：被上訴人交付上訴人之消音百葉係3000X2
      100X300 之規格，與系爭契約之規定相符，然因工地施作
　    現場預留之空間規格為3000X2200X300 ，與上開消音百葉
      不符，而另需補正，並非被上訴人違反契約，況兩造於91
      年4 月19日工務會議中已協議，消音百葉規格不符部分，
      委由安久公司修補，所生額外費用由被上訴人負擔，並經
      業主大都市公司驗收後，被上訴人即無庸對消音百葉規格
      是否不符合規格之情形負責，自得請求尾款等語。上訴人
      則抗辯：被上訴人提出之消音百葉規格與契約不符，迄未
      補正，且未經上訴人驗收，而兩造91年4 月19日之工程會
      議記錄之協議，係為應付消防檢查，並非由安久公司暫為
      外包修補，被上訴人支付費用後，上訴人即不追究消音百
      葉之瑕疵等語。
（二）經查，被上訴人之工地負責人蔡庚原及上訴人之前法定代
      理人邱泉泰及安久公司之蕭志光於91年4 月19日，就消音
      百葉尺寸規格部分作成工務會議記錄2 紙達成協議，工務
      會議記錄（一）內容為：「1 、目前由力陽（即被上訴人
      ）進口之消音百葉因力陽進口規格尺寸與合約訂構尺寸不
      符，經雙方協議所產生之額外費用由力陽支付。2 、爾後
      如經大都市（即業主）驗收，查知消音百葉尺寸不符之問
      題，一切責任由力陽自行負責一切損失，並負責更換，絕
      無異議。3 、由於消音百葉進口錯誤，本公司目前暫不予
      驗收，本公司（即上訴人）材料款將暫不予付款，待請示
      公司後再協商是否先行支付部分。」。公務會議記錄（二
      ）內容為：「1 、由力陽提供消音箱法蘭，安久負責組裝
      。2 、消音百葉外包才料，由安久報價，力陽支付費用，
      於4 月22日報價。」，有該記錄2 紙可稽（原審卷第29、
      30 頁）。
（三）由上開工務會議記錄（一）、（二）觀之，可知：
（1）被上訴人已承認其進口之消音百葉規格尺寸與合約訂購不
     符，其再主張並無不符云云，委無可採。
（2）兩造就消音百葉規格不符部分，上訴人表示暫不驗收，不
     付款，惟亦協議補救方式，即由被上訴人提供消音法蘭，
 　　委由安久公司組裝，並由被上訴人支付安久外包材料、安
     裝之費用，再由業主大都市公司驗收，如嗣後業主大都市
     公司發現不符之情形，被上訴人同意負賠償及更換責任。
（3）被上訴人主張：依兩造91年4 月19日協議，關於消音百葉
     之問題，由被上訴人提供消音法蘭，安久公司負責組裝，
     瑕疵修補之額外費用由被上訴人負責，並經上訴人由尾款
     中扣除該筆額外費用，由大都市公司驗收後，即可依契約
     約定請領尾款等語，有上揭會議記錄可按。且上訴人之廠
     商請款統計表中亦記載：須扣除安久公司費用10,500 元等
     語，有該統計表1 紙可證（原審卷第45頁），並有上訴人
     公司協力廠商請款確認單上載明：安久公司款項10,500 元
     由被上訴人工程款內扣除等語（原審卷第103 頁），且證
     人即上訴人之受僱人王梓秦於原審證述：因需扣除安久調
     整之款項，所以伊才在上揭統計表上註記等語（原審卷第7
     8 頁），證人蔡庚原於原審證述：該10,500 元是安久公司
     調整消音百葉葉片之款項，因為被上訴人所提之消音百葉
     無法達到預期效款，所以才請安久作調整等語（原審卷第7
     8 頁）。參以系爭契約第8 條第2 款約定：貨物進廠，相
     關配件齊全付80% ，業主驗收通過後付7%，嗣使用後6 個
     月後再付3%等情，有系爭契約書1 份可證（本院卷第73頁
     ），足見兩造確已協議如系爭消音百葉經安久公司修補，
     被上訴負擔該費用，並經大都市公司驗收通過後，上訴人
     即得依契約約定請求尾款，被上訴人僅於嗣後業主大都市
     公司再主張消音百葉之規格不符時，始應負賠償及更換責
     任。被上訴人之主張，自堪採信。
（4）上訴人抗辯：上揭協議是為應付消防檢查，依系爭契約第9
     條第1 項、第2 項之規定，消音百葉尚需經上訴人之驗收
     合格，始得請求尾款云云，雖證人蔡庚原於原審證述：兩
     造協議必需更換消音百葉，經上訴人驗收合格始給付尾款
     等語。惟查，證人蔡庚原為上訴人受僱人，其證言難免偏
     頗上訴人，況且其證言亦與上開工務會議記錄內容不符，
     不足採信，且上訴人未舉證證明上揭協議僅為應付消防檢
     查，而依兩造契約之約定付款辦法，貨物進場，相關配件
     齊全付80% ，業主驗收通過後付7%，俟使用6 個月後再付
     清3%等情，有買賣契約書第8 付款辦法可稽（原審卷第6
     頁），上訴人抗辯：消音百葉尚需經上訴人驗收合格，始
     得請求尾款云云，即無足取。
（四）再查，系爭消音百葉之瑕疵，業已委由安久公司修補完成
      ，並經業主大都市公司於91年11、12月間完成驗收，主管
      機關已於91年9 月17日核發使用執照，使用迄今已逾6 個
      月等情，業據證人蔡庚原於原審證述：安久公司已將尺寸
      不符的外包工程完成，安久有來請款，伊有參與業主大都
      市公司之驗收，在驗收過程中，業主並未就消音百葉作保
      留，驗收合格等語（原審卷第76、77頁），並有上訴人系
      統驗收測試報告、使用執照、工程配置平面圖可稽（原審
      卷第48至58頁、第86至101 頁），自堪信為真實。上訴人
      抗辯：業主驗收合格，僅表示通過消防安檢取得使用執照
      而已，不足採信。
（五）綜上，系爭消音百葉縱有規格、尺寸與系爭合約不符之瑕
      疵，惟依兩造91年4 月19日工務會議記錄之協議，已由被
      上訴人負責外材料及安裝費用，並委由安久公司安裝，且
      經業主大都市公司驗收合格，上訴人承作系爭工程之大樓
      ，已取得使用執照，並已使用逾6 個月，業主大都市公司
      迄今並未主張消音百葉規格、尺寸不符之情事，且被上訴
      人同意自其得請求尾款扣除應給付安久公司之材料、安裝
      費30,500 元，則其主張已得請求其餘尾款，應為可採。
七、上訴人解除系爭契約是否合法?
（一）上訴人抗辯：被上訴人就系爭消音百葉之瑕疵，經上訴人
      定期催告被上訴人修補，迄未修補，爰依言詞辯論狀之送
      達為解除契約之意思表示，被上訴人不得對上訴人請求系
      爭貨款等語。被上訴人則謂：被上訴人就消音百葉之瑕疵
      已治癒，且依民法第365 條第1 項之規定，買受人因物有
      瑕疵，而得解除契約者，於買受人為瑕疵通知後6 個月不
      行使而消滅，上訴人遲94年2 月25日第二審上訴理由狀，
      以書狀之送達為解除契約之意思表示，已逾6 個月之除斥
      期間，其解除契約不合法等語。
（二）經查，系爭消音百葉縱有規格、尺寸與系爭契約不符之瑕
      疵，兩造既已達成協議，被上訴人已履行上開協議，業主
      大都市公司並已驗收，已如前述，上訴人自不得再以系爭
      消音百葉有規格、尺寸不符之瑕疵，經催告修補仍未修補
      為由，為解除契約之意思表示，上訴人之解除契約，並不
      合法，系爭契約仍有效成立。
八、被上訴人系爭貨款請求權是否罹於時效？
（一）上訴人主張：被上訴人之貨款請求權，已罹於2 年之時效
      等語，被上訴人則抗辯：本件係買賣契約，並非承攬契約
      ，並無2 年短期時效之適用等語。
（二）按請求權，因15年間不行使而消滅，但法律所定期間較短
      者，依其規定，民法125 條定有明文。又承攬人之報酬請
      求權權，因2 年間不行使而消滅。經查，本件兩造所簽訂
      之系爭契約，係以買賣系爭貨物為標的，且被上訴人僅負
      責將系爭貨物運至上訴人指定地點，交付予上訴人即已完
      成契約，並未以將系爭貨物安裝完畢為要件，有系爭契約
      可稽（原審卷第6 至9 頁），系爭契約並非承攬契約之性
      質，被上訴人請求系爭貨款，並非請求承攬人之報酬，並
      無上揭2 年短期時效之適用。又縱認系爭貨款請求權係民
      法第127 條第8 款所列之2 年短期消滅時效之請求權，惟
      依兩造協議約定經業主大都市公司驗收後始可請求尾款，
      而大都市公司於91年11、12月間驗收合格，並由主管機關
      於91年9 月17日核發使用執照，已如前述，則被上訴人於
      93 年9月10日起訴請求系爭貨款，有起訴狀可稽，並未罹
      於2 年之時效，上訴人辯被上訴人就系爭貨款請求權已罹
      於2 年之消滅時效云云，不足採信。
九、綜上所述，被上訴人依據買賣契約之法律關係，請求上訴人
    給付積欠之系爭貨款，洵屬有據。而被上訴人所交付之系爭
    消音百葉部分，既經兩造協議由被上訴人負擔安久公司之修
    補費用30,500元，上訴人尚有貨款1,094,762 元未給付，則
    被上訴人同意自請求上訴人給付系爭貨款中，扣除該30,500
    元。從而，被上訴人請求上訴人給付1,064,262 元，及自起
    訴狀繕本送達翌日即93年9 月16日起至清償日止，按年息5%
    計算之利息，為有理由，應予准許。原審判命上訴人如數給
    付，於法並無違誤。上訴意旨指摘原判決不當，求予廢棄改
    判，為無理由，應予駁回。
十、據上論結，本件上訴為無理由，依民事訴訟法第449條第1項
    、第78條，判決如主文。
中　　華　　民　　　國　　94　　年　　11　　月　24　　日
                          民事第二庭
                              審判長法官  簡色嬌
                              法      官  謝靜雯
                              法      官  朱玲瑤
以上正本證明與原本無異。
兩造均不得上訴。
中　　華　　民　　　國　　94　　年　　11　　月　24　　日
                              書  記  官  賴梅琴
